【裁判字號】    92,交抗,788
【裁判日期】    921028
【裁判案由】    聲明異議
【裁判全文】
臺灣高等法院臺中分院刑事裁定                    九十二年度交抗字第七八八號
    抗  告  人
    即受處分人  甲○○
右列抗告人因違反道路交通管理處罰條例聲明異議案件，不服臺灣臺中地方法院中華
民國九十二年八月二十九日所為裁定（九十二年度交聲字第七八九號）提起抗告，本
院裁定如左:
    主      文
原裁定撤銷，發回臺灣臺中地方法院。
    理      由
一、原審裁定意旨略以：本件抗告人甲○○於九十二年六月十六日十七時五分許，駕
    駛車牌ＡＧ－３４２號營業大客車，在國道一號高速公路北向車道三○二至三○
    七公里處，佔用內側車道行駛，經警舉發之事實，有內政部警政署國道公路警察
    局舉發道路交通管理事件通知單一份附卷可稽，而受處分人上述違規事實明確，
    並有國道公路警察局第五警察隊九十二年七月十六日公警國五交訴字第０９２０
    ０１７２６號函一份附卷可佐。按道路交通管理處罰條例第七條第一項規定：「
    道路交通管理之稽查、違規之紀錄，由交通勤務警察，或依法令執行交通稽查任
    務之人員執行之」，而警察為維持交通秩序，依法執行職務，立場應是客觀公正
    ，且與抗告人素不相識，亦無宿怨，當無故意誣攀之理，是其所為舉發，應屬依
    法有據，因而為確保交通安全，而有現場取締制度之必要。從而抗告人所辯尚非
    可採。本件原處分機關所為之處分，於法並無不合。本件異議為無理由，應予駁
    回等語。
二、本件抗告人於原審之異議意旨略以：伊係為超車方行駛內側車道，於未及變換車
    道時，適警員駕車自北上三○四公里麻豆交流道處行駛上高速公路，誤認伊有違
    規駕車之情形，遂將伊攔下製單舉發，伊並無違規行駛內側車道之行為等語；抗
    告意旨則略以：按交通警察維持交通秩序，依法執行職務，立場雖是客觀公正，
    惟抗告人並無佔用內側車道行駛，抗告人願與警員相互對質等語。
三、按「汽車行駛高速公路，於同向二車道路段，除為超越同一車道之前車時，得暫
    時利用內側車道超越前車外，不得行駛內側車道。但排氣量超過一千立方公分之
    小型車輛，得以最高速限於內側車道繼續行駛」，高速公路交通管制規則第八條
    第一項第一款定有明文。經查，上開舉發道路交通管理事件通知單上雖記載：「
    大型車沿途佔用內側車道行駛」等語，惟抗告人究係如其異議意旨所稱：「係為
    超車方行駛內側車道，於未及變換車道之際，適為警發現，而誤開舉發單」，或
    如上開舉發道路交通管理事件通知單所載「沿途佔用內側車道違規行駛」？實有
    傳訊製單之員警到庭作證，以釐清當時之狀況。雖卷附內政部警政署國道公路警
    察局第五警察隊九十二年七月十六日公警國五交訴字第０９２００１７２６號函
    中說明欄第二項記載：「二、．．．惟據執勤警員證稱：於巡邏途中尾隨發現劉
    君（即抗告人）駕駛ＡＧ－３４２號營業大客車自國道三○七公里至三○二公里
    北向處，沿途連續五公里佔用內側車道行駛，於途中均有間距變換至外側車道之
    機會，但該車並無變換之動作．．．」等語（見原審卷第八頁），然上開函文中
    之記載，核屬執勤警員於審判外之陳述，自不得作為不利於抗告人之證明。原審
    未傳訊執勤之警員到庭作證，率以上開舉發道路交通管理事件通知單及上開第五
    警察隊之函文，並抽象以「警察為維持交通秩序，依法執行職務，立場應是客觀
    公正，且與抗告人素不相識，亦無宿怨，當無故意誣攀之理，是其所為舉發，應
    屬依法有據」為由，遽認抗告人有違規行駛內側車道之行為，並駁回抗告人之異
    議，尚嫌速斷，抗告意旨指摘原裁定不當，非無理由，應由本院將原裁定撤銷，
    發回原審法院更為調查後另為適當之裁定。
四、據上論斷，應依道路交通案件處理辦法第二十六條，刑事訴訟法第四百十三條前
    段裁定如主文。
中      華      民      國      九十二     年     十      月   二十八   日
                                臺灣高等法院臺中分院刑事第十庭
                                      審判長法  官  林  照  明
                                            法  官  王      銘
                                            法  官  蔡  名  曜
右正本證明與原本無異。
不得抗告。
                                            書記官  許  哲  禎
中      華      民      國      九十二     年     十      月   二十九   日
                                                                        Ｒ


司法院資訊處製作；財團法人民間司法改革基金會備份。
